臺灣嘉義地方法院民事裁定
111年度家調裁字第9號
聲  請  人  蔡慧君  


相  對  人  陳建華  

            李玉婷  

            郭凱銘  

            郭哲瑋  

上列當事人間請求給付扶養費事件，本院裁定如下：
    主    文
聲請駁回。
聲請程序費用由聲請人負擔。
    理    由
一、聲請人聲請意旨略以：聲請人為相對人之母，相對人依法屬
    聲請人之扶養義務人，聲請人領有身心障礙手冊，無法正常
    工作，且無經濟能力得以維持生活，而相對人為聲請人之直
    系血親卑親屬，爰請求相對人按月各分擔聲請人之扶養費5,
    000元等語。
二、相對人則以：聲請人雖為伊等母親，但未曾對伊等盡扶養義
    務，爰依法請求免除伊等對聲請人之扶養義務等語，作為抗
    辯。
三、當事人就不得處分之事項，其解決事件之意思已甚接近或對
    於原因事實之有無不爭執者，得合意聲請法院為裁定。法院
    為前項裁定前，應參酌調解委員之意見及家事調查官之報告
    ，依職權調查事實及必要之證據，並就調查結果使當事人或
    知悉之利害關係人有陳述意見之機會，家事事件法第33條第
    1項、第2項定有明文。本件聲請人聲請給付扶養費事件，相
    對人抗辯應予免除其扶養義務，雖屬當事人不得處分之事項
    ，但就聲請人主張及相對人抗辯部分之主要事由，為兩造到
    庭所不爭執，且就解決本事件之意思接近及主要事實不爭執
    ，並經兩造合意聲請本院為裁定（見民國111年1月21日合意
    聲請裁定狀），本院依前述規定為裁定，先為說明。
四、次按直系血親相互間，互負扶養之義務，民法第1114條第 1
    款固有明文。惟按受扶養權利者有下列情形之一，由負扶養
    義務者負擔扶養義務顯失公平，負扶養義務者得請求法院減
    輕其扶養義務：㈠負扶養義務者、其配偶或直系血親故意為
    虐待、重大侮辱或其他身體、精神上之不法侵害行為；㈡對
    負扶養義務者無正當理由未盡扶養義務。受扶養權利者對負
    扶養義務者有前項各款行為之一，且情節重大者，法院得免
    除其扶養義務，民法第1118條之1第1、 2項則定有明文。查
    聲請人為相對人之母，有戶籍謄本、個人戶籍資料查詢結果
    在卷可憑。又兩造對於聲請人自相對人年幼時即未曾扶養照
    顧等情，均不爭執，則依前開規定，聲請人無正當理由未曾
    對相對人盡扶養義務，顯已對相對人造成心理上之重大影響
    ，足認情節確屬重大，相對人主張免除其對聲請人之扶養義
    務，於法並無不合，是本件聲請人請求給付扶養費為無理由
    ，應予駁回。
五、爰裁定如主文。 
中　　華　　民　　國　 111 　年　　2 　　月　　8 　　日 
                    家事法庭  法  官  葉南君
以上正本證明與原本無異。
如不服本裁定，應於收受送達後十日內向本院提出抗告狀。
                              書記官  戴睦憲
中　　華　　民　　國　　111 　年　　2 　　月　　9 　　日